【裁判字號】    97,訴,148
【裁判日期】    970522
【裁判案由】    營業稅
【裁判全文】
高雄高等行政法院裁定
                                     97年度訴字第00148號
原      告  黃新典即南典工程行
被      告  財政部臺灣省南區國稅局
代  表  人  甲○○  局長
訴訟代理人  乙○○
            丁○○
            丙○○
上列當事人間營業稅事件，原告提起行政訴訟，本院裁定如下：
    主  文
原告之訴駁回。
訴訟費用由原告負擔。
    理  由
一、按原告之訴，起訴不備其他要件者，行政法院應以裁定駁回
    之，為行政訴訟法第107條第1項第10款後段定有明文。又「
    確認公法上法律關係成立或不成立，於原告得提起撤銷之訴
    者，不得提起之。」則為同法第6條第3項所明定。蓋法律關
    係因行政處分而發生者，當事人如有爭執，本應提起撤銷訴
    訟請求撤銷行政處分，不得因當事人怠於提起訴願或撤銷訴
    訟，聽任行政處分確定後，再以無期間限制之確認訴訟請求
    救濟，否則撤銷訴訟與訴願前置主義勢將形同虛設。又所謂
    確認法律關係之成立或不成立，因實務上早已擴及於法律關
    係之存在或不存在，故於行政訴訟法修正時，認不必嚴加區
    別，而未特別規定「存在或不存在」之文字；且觀本條規定
    之立法理由，其於公法上法律關係「成立或不成立」文字下
    又特別註明包括「存在或不存在」，可知，本條關於「確認
    公法上法律關係成立或不成立訴訟」之規範，應包含「確認
    公法上法律關係存在或不存在之訴訟」。故而，提起確認公
    法上法律關係存在或不存在之訴，即有前揭行政訴訟法第6
    條第3項關於確認訴訟補充性規定之適用。是原告主張之權
    利，如應經由提起撤銷訴訟達其請求之目的者，卻逕提起確
    認公法上法律關係存在或不存在之訴，即非適法。
二、緣原告自行申報民國88年12月期營業稅新台幣（下同）183,
    311元，惟並未依法繳納，經被告移送法務部行政執行署高
    雄行政執行處（下稱高雄行政執行處）強制執行後，原告主
    張係訴外人伯濠企業有限公司（下稱伯濠公司）代表人王孝
    仁因其公司停業無法開立統一發票予其實際交易對象，竟未
    經原告同意，擅自開立原告之統一發票予實際交易對象衛柏
    企業有限公司等，致使原告虛增營業額而須繳納鉅額營業稅
    ，因原告無力繳納而王孝仁又避不見面，原告之代表人遂對
    王孝仁向台灣高雄地方法院檢察署（下稱高雄地檢署）提出
    告訴，案經雙方於偵查中達成和解，王孝仁願分期繳清欠稅
    與滯納金、滯納利息，高雄地檢署檢察官遂對王孝仁作成93
    年度偵緝字第337號緩起訴處分；嗣雙方又共同至高雄行政
    執行處申請獲准按月分期繳納欠稅，若有1期未依限繳納，
    即得由高雄行政執行處廢止分期繳納之核准命令。然王孝仁
    卻未依上開和解契約履行其分期繳納義務，經高雄行政執行
    處以94年8月12日雄執愛93年營稅執專字第00093032號函廢
    止其所准許之分期繳納執行命令。原告乃再對王孝仁提起詐
    欺之刑事告訴，並提起本件行政訴訟主張：原告如附表所示
    之統一發票係遭訴外人王孝仁所盜開，原告為受害人，自無
    各該發票所示之銷貨收入存在，即無繳納各該稅款之義務，
    爰起訴請求判決：確認被告對於以原告名義所開立之如附表
    所示12張發票所課徵之營業稅法律關係不存在。
三、經查，上一段所載之事實，業據原告提出高雄地檢署93年度
    偵緝字第337號緩起訴處分書、和解書、如附表所示12張統
    一發票、高雄行政執行處94年8月12日雄執愛93年營稅執專
    字第00093032號函附本院卷及被告提出之強制執行移送書、
    高雄行政執處分期繳納申請書等附原處分卷可稽，固堪信為
    真實。惟查，原告於88年9月至12月份不僅祇有其所主張遭
    盜開之如附表所示之12張統一發票而已，原告尚有其他自行
    開立之統一發票，且均一併由原告之記帳業者於當期申報銷
    售額及營業稅額在案等情，為原告所是認，並有被告提出之
    營業人銷售額與稅額申報書附原處分卷可憑。嗣因原告於申
    報各該期營業稅額後並未自繳稅款，被告乃寄發催繳通知書
    予原告，經原告於89年1月15日收受而知悉上開應納稅額等
    情，亦為原告所自承，並有被告提出之徵銷明細檔附原處分
    卷可資參照。則原告如對被告上開徵收營業稅之處分有所不
    服，依稅捐稽徵法第35條、訴願法第1條及行政訴訟法第4條
    規定，應係於法定期間內循復查、訴願及提起撤銷訴訟之程
    序為救濟，然而，原告當時並於法定期間內提起撤銷訴願及
    行政訴訟，為原告所自承（見本院97年5月8日準備程序筆錄
    第5頁），甚且原告於被告將系爭欠稅事件移送強制執行後
    更向高雄行政執行處申請分期繳納，已詳如前述，並有原告
    之申請書附原處分卷可憑；再者原告其後又於96年8月3日就
    其88年11月及12月之營業稅事件申請復查，亦於同年8月30
    日撤回其復查之申請，此有原告之申請書及撤回復查申請書
    附原處分卷及本院卷可憑。則原告就系爭營業稅事件，既未
    循復查、訴願及撤銷訴訟之程序救濟，其復於訴外人王孝仁
    未依與原告所訂之和解契約履行繳納系爭稅款義務後，逕向
    本院提起確認如其訴之聲明所示之確認公法上法律關係不存
    在之訴，揆諸首揭說明，即非合法，應予駁回。
四、據上論結，本件原告之訴為不合法，依行政訴訟法第107條
    第1項第10款、第104條，民事訴訟法第95條、第78條，裁定
    如主文。
中    華    民    國    97    年    5     月    22    日
             高雄高等行政法院第二庭
                         審判長法官  江  幸  垠
                               法官  戴  見  草
                               法官  簡  慧  娟
以上正本係照原本作成。
如不服本裁定，應於裁定送達後10日內以書狀敘明理由，經本院
向最高行政法院提出抗告（須按對造人數附具繕本）。
中    華    民    國    97    年     5    月   22     日
                             書記官  涂  瓔  純
附表：
開立發票日期     買 受 人                    銷售額
                 及發票號碼
88年9月2日       衛柏企業有限公司            909,700元
                 （XB00000000）
88年9月8日       憲驛有限公司
                 （XB00000000）              606,800元
88年10月2日      陳順記工程有限公司
                 （XB00000000）              624,260元
88年10月3日      台灣敬伯企業股份有限公司
                 （XB00000000）              167,714元
88年10月5日      陳順記工程有限公司
                 （XB00000000）              208,533元
88年11月6日      同上
                 （XZ00000000）              231,460元
88年12月1日      同上
                 （XZ00000000）              797,342元
88年12月2日      同上
                 （XZ00000000）              100,571元
88年12月3日      台灣敬伯企業股份有限公司
                 （XZ00000000）               15,295元
88年12月5日      衛柏企業有限公司
                 （XZ00000000）               45,908元
88年12月10日     晟星企業有限公司
                 （XZ00000000）              456,000元
88年12月12日     陳順記工程有限公司
                 （XZ00000000）            2,030,430元


司法院資訊處製作；財團法人民間司法改革基金會備份。
